Inventaris van de archieven van het Nederlands Werkliedenfonds: Waarborgfonds; Vereniging bv Het Waarborgfonds, 1884-1978 (1981); Nederlandse Pensioenvereniging voor Werklieden, 1883-1910
Nationaal Archief, Den Haag
Waarborgfonds voor Werklieden
Waarborgfonds Werklieden
1883-1981
merendeel 1883-1978
I22532
1.10 meter; 48 inventarisnummers.
Normale geschreven, getypte en gedrukte documenten, geen bijzondere handschriften.
Nationaal Archief, Den Haag
Waarborgfonds van het Nederlandsch Werkliedenfonds
Vereeniging 'Het Waarborgfonds van het Nederlandsch Werkliedenfonds'
Nederlandsche Pensioenvereeniging voor Werklieden
Nederlandsch Werkliedenfonds
Het archief van de Nederlandse Pensioenvereniging voor werklieden en daaronder vallende fondsen bevat onder meer statuten, notulen, de financiële verantwoording, overzichten van waardepapieren, dossiers inzake overeenkomsten met verzekeringsmaatschappijen, en een stamboek van aandeelhouders.
Archiefvorming
Geschiedenis van de archiefvormer
Op 24 april 1883 werden bij Koninklijk Besluit nummer 13 de statuten goedgekeurd van de Nederlandsche Pensioenvereeniging voor Werklieden, een particuliere organisatie die de vrijwillige verzekering van werklieden wilde stimuleren. Met dit initiatief kwam het oudste pensioenfonds van Nederland tot stand.
Deze vereniging stelde zich volgens artikel 1 van haar statuten de oprichting van "een Nederlandsch Werkliedenfonds" ten doel. Dit fonds begon in 1885 te werken met een reglement, dat tien jaar van kracht is geweest.
Tot meerdere zekerheid richtte het in 1884 een waarborgfonds op, waarvan het reglement op 1 maart werd vastgesteld. Het fonds werd gefinancierd uit giften, contributies en inschrijving
op aandelen. Ofschoon het dus een vereniging was, hadden de leden geen eigenlijke zeggenschap over de gang van zaken; die berustte feitelijk bij de Pensioenvereeniging.
Voor een exacte uiteenzetting, zie inventarisnummer 28.
In 1910 werd de Pensioenvereniging ontbonden. De administratie was in 1905 al overgenomen door de Verzekerings- en herverzekeringsbank NOVA. Het waarborgfonds, dat tot dan toe geen rechtspersoonlijkheid had, vroeg dit aan: bij Koninklijk Besluit van 4 februari 1910, nr. 69, werd het reglement van de vereniging goedgekeurd. Het Waarborgfonds was een zelfstandige organisatie geworden, dat de verbintenissen garandeerde, die door de Pensioenvereniging waren aangegaan. In 1911 werden de rechten en plichten van de Pensioenvereniging aan het Waarborgfonds overgedragen. Het Nederlandsch Werkliedenfonds, dat in 1905 al tot likwidatie overging, droeg zijn verplichtingen over aan de Verzekeringsbank "Nieuwe Eerste Nederlandsche". Op de uitvoering van deze verplichtingen oefende het Waarborgfonds toezicht uit.
In 1968 werd besloten tot opheffing van het fonds, dat in 1977 definitief werd gelikwideerd.
Geschiedenis van het archiefbeheer
Het archief werd in 1981 aan de Tweede Afdeling van het Algemeen Rijksarchief overgedragen In 1984 volgde een aanvulling.
Schenking (van een niet overheidsarchief)
2.19
Aanwijzingen voor de gebruiker
Openbaarheidsbeperkingen
Volledig openbaar.
Materiële beperkingen
Aanvraaginstructie
Openbare archiefstukken kunnen online worden aangevraagd en gereserveerd. U kunt dit ook via de terminals in de studiezaal van het Nationaal Archief doen. Om te kunnen reserveren dient u de volgende stappen te volgen:
U maakt een profiel aan op www.gahetna.nl, en logt vervolgens in
Via de archiefinventaris (alleen de beschrijvingen met rode nummers) selecteert u het gewenste archiefstuk door op de knop 'Reserveren' te klikken
In het volgende scherm geeft u aan op welke dag u het archiefstuk wilt inzien
Indien u zich bevindt in de studiezaal en een tafelnummer heeft ontvangen kunt u dit nummer vermelden. Als u geen tafelnummer heeft kunt u tafelnummer 777 laten staan
Vervolgens bevestigt u uw reservering door deze te versturen.
Verwant materiaal
Beschikbaarheid van kopieën
Beschrijving van de series en archiefbestanddelen
- Archief van het Waarborgfonds van het Nederlandsch Werkliedenfonds (1884-1910) en de Vereeniging "Het Waarborgfonds van het Nederlandsch Werkliedenfonds" (1911-1964), I.
  Het Waarborgfonds werd in 1884 door de Nederlandsche Pensioenvereeniging voor Werklieden opgericht; het nam in 1911 na de opheffing van de vereniging de verplichtingen van deze vereniging over. De interne boekhoudkundige en administratieve bescheiden vormen archivistisch een eenheid.
  - Brievenboek van het bestuur., 1884-1892; 1
  - Kasboeken., 1884-1960; 2-6
    - Kasboek nr. I: 1884-november 1887, 2
    - Kasboek nr. II: december 1887-januari 1896, 3
    - Kasboek nr. III: februari 1896-augustus 1926, 4
    - Kasboek: februari 1926-januari 1932, 5
    - Kasboek nr. K: 1932-1960, 6
  - Register, houdende aantekeningen van "memoriekosten" (debiteuren- en crediteurenboek)., 1884-1894; 7
  - Grootboeken., 1884-1942; 8-12
    - Grootboek nr. I: 1884-juli 1886., 8
    - Grootboek nr. II: augustus 1886-december 1900., 9
    - Grootboek nr. III: maart 1898-1906., 10
    - 1906-1942, 11-12
      - Bestanddeel 1, 11
      - Bestanddeel 2, 12
  - Spaarbankboekje van gelden, belegd bij de 's-Gravenhaagsche Crediet-Vereeniging en Depositie-kas., 1900-1906; 13
  - Notulen van vergaderingen van het dagelijks bestuur., 1900-1906; 14
  - Alfabetische registers op het stamboek van aandeelhouders., 1894-1910 en z.j. (vermoedelijk ouder); 15
    Het stamboek, 1884-1974, bevindt zich onder lijstnummer 41.
  - Balansstukken en financiële verslagen., 1903-1962; 16-21
    - Meerjaarlijkse verslagen over 1903-1909 en 1915-1919. 1910, 1920, 16
    - Balansstukken. 1915-1922, 17
    - Balansstukken. 1923-1927, 18
    - Balanstukken en financiële verslagen. 1928-1938, 19
    - Financiële verslagen. 1938-1946, 20
    - Financiële verslagen. 1947-1962, 21
      Voor het vervolg zie lijstnummer 45.
  - Dossiers inzake door het Waarborgfonds te sluiten of te garanderen overeenkomsten met verzekeringsmaatschappijen en belanghebbenden van het opgeheven pensioenfonds., 1910-1931; 22
  - Correspondentie van het secretariaat., 1932-1964; 23-26
    - 1932-1937, 23
    - 1938-1946, 24
    - 1947-1959, 25
    - 1959-1964, 26
      Voor het vervolg zie lijstnummer 46.
  - Bankboek., 1933-1956; 27
  - Stukken betreffende de samenstelling van een geschiedkundig overzicht van het Waarborgfonds., 1951; 28
  - Formulieren van aandelen, met bijlagen., 1910-1944; 29
  - Overzicht van archiefbescheiden en waardepapieren van het Waarborgfonds., z.j.; 30
- Archief van de Nederlandsche Pensioenvereeniging voor Werklieden (1883-1910), II.
  - Statuten en reglementen., 1883-1890; 31
  - Notulen van algemene vergaderingen., 1890-1905; 32-33
    - 1890-1902, 32
    - 1905, 33
  - Notulen van bestuursvergaderingen., 1892-1905; 34
  - "Armenzorg en volksverzekering", brochure van mr P.J. Cau, met uittreksels van een bestuurslid., 1905; 35
  - Verslagen over de jaren, 1901, 1902, 1905; 36
  - Stukken betreffende de overdracht van bescheiden van het pensioenfonds aan de beheerders van het Waarborgfonds van het Nederlandsch Werkliedenfonds., 1908-1910; 37
  - Diversen., 1883-1910; 38
- Archief van het Nederlandsch Werkliedenfonds (1892-1919), III.
  Dit fonds werd opgericht door de Nederlandsche Pensioenvereeniging voor Werklieden, maar bleef na de opheffing van dit pensioenfonds enige tijd zelfstandig voortbestaan.
  - Diversen., 1892-1919; 39
- Archief van het Waarborgfonds van het Nederlandsch Werkliedenfonds (1884-1910) en de Vereeniging "Het Waarborgfonds van het Nederlandsch Werkliedenfonds" (1911-1978), IV.
  - Aanvulling 1984, 1.
    - Notulen van algemene ledenvergaderingen., 1885-1977; 40
    - "Stamboek van aandeelhouders", houdende dossiers inzake de uitgeschreven aandelen, 1884-1974; 41
    - Ingekomen specimina van oude aandelen uit 1884., 1978; 42
    - Fotokopieën van de oprichtingsakte van het fonds, met stukken betreffende statutenwijzigingen van de vereniging., 1939-1960; 43
    - Fotokopieën van stukken betreffende regelingen van het Werkliedenfonds met de Eerste Nederlandsche Verzekeringsbank, 1923-1936 en z.j.; 44
    - Financiële jaarverslagen over 1963-1976., 1964-1977; 45
    - Correspondentie van de secretaris-penningmeester., 1964-1976; 46
    - Stukken betreffende de likwidatie van het fonds., 1977-1978; 47
  - Aanvulling 1999, 2.
    - Correspondentie van de secretaris-penningmeester, 1968-1978 (1981); 48; 1 omslag